臺灣板橋地方法院民事判決　　　　　　 96年度重訴字第144號
原　　　告　丁○○○
兼 上 1 人
訴訟代理人　丙○○
原　　　告　乙○○
兼 上 1 人
訴訟代理人　戊○○
被　　　告　甲○○
上列當事人間侵權行為損害賠償事件，原告提起刑事附帶民事訴
訟（95年度交重附民字第10號），經刑事庭移送，本院於民國96
年6月14日言詞辯論終結，判決如下：
   主      文
被告應給付原告丙○○新台幣伍拾肆萬貳仟玖佰伍拾玖元、原告
乙○○新台幣拾伍萬元、原告戊○○新台幣拾伍萬元，暨均
自民國九十五年三月十八日起至清償日止，按年息百分之五計算
之利息。
原告其餘之訴駁回。
訴訟費用由被告負擔百分之十五；原告丁○○○負擔百分之三十
八、原告丙○○負擔百分之二十九、原告乙○○及戊○○各負擔
百分之九。
    事實及理由
一、原告主張：
    (一)被害人陳長枝於民國（下同）94年9 月13日18時許，穿越
      台北縣板橋市○○路○ 段85號前道路時，遭被告以時速70
      公里駕駛之車牌號碼CO-4922 號自用小客車撞擊，致陳枝
      受有全身多處骨折及擦傷，顱內出血併血胸、氣胸等傷害
      ，於送醫途中不治死亡。被告所涉過失致死罪刑事部分，
      由鈞院以94年度交易字第341 號審理在案。原告為陳長枝
      之配偶、子女，陳長枝遭被告不法侵害致死，被告對原告
      自負有賠償責任。
    (二)茲將原告所受損害分述如下：
      (1)原告丁○○○部分：
        1.扶養費新台幣（下同）1,742,377 元
          依行政院主計處公布之台北縣國民每人每月平均生活
          支出17,389元及內政部公布之平均餘命8.35年計算。
        2.精神慰撫金3,000,000 元。
        3.原告已領取之強制汽車責任保險給付1,500,000 元應
          予扣除。
          以上共計3,242,377 元。
      (2)原告丙○○部分：
        1.殯葬費新台幣（下同）385,917元。
        2.精神慰撫金2,000,000元。
          以上共計2,385,917元。
      (3)原告乙○○部分：
        精神慰撫金1,500,000 元。
      (4)原告戊○○部分：
        精神慰撫金1,500,000 元。
    (三)訴之聲明：
      (1)被告應給付原告丁○○○3,242,377 元及自起訴狀繕本
        送達翌日起至清償日止，按年息5%計算之利息。
      (2)被告應給付原告丙○○2,385,917 元及自起訴狀繕本送
        達翌日起至清償日止，按年息5%計算之利息。
      (1)被告應給付原告乙○○1,500,000 元及自起訴狀繕本送
        達翌日起至清償日止，按年息5%計算之利息。
      (1)被告應給付原告戊○○1,500,000 元及自起訴狀繕本送
        達翌日起至清償日止，按年息5%計算之利息。
二、被告則以：本件係因被害人陳長枝違規穿越馬路，才會被撞
    到，陳長枝應負主要肇事責任，主張過失相抵，伊願和解，
    但因雙方認知差距過大而無法達成，且伊有病在身，10餘年
    前即自職場退下，目前無力賠償鉅額款項。伊對喪葬費用沒
    有意見，原告丁○○○請求之扶養費超過一般的請求範圍，
    原告4 人請求之精神慰撫金數額亦屬過高等語，資為抗辯，
    並聲明求為判決駁回原告之訴。
三、查原告主張原告4 人分別為被害人陳長枝之配偶及子女，陳
    長枝於94年9 月13日18時許，穿越台北縣板橋市○○路○ 段
    85號前道路時，因被告未注意車前狀況且超速行駛，致遭被
    告駕駛之車牌號碼CO-4922 號自用小客車撞擊致死等情，有
    原告提出之陳長枝除戶戶籍謄本、原告4 人戶籍謄本等件為
    證，並經本院核閱刑事庭移送本件附帶民事訴訟案件時檢送
    之台灣板橋地方法院檢察署94年度相字第1244號、94年度偵
    字第17972 號及本院94年度交易字第341 號影印卷內相關資
    料無訛。此外，被告因本件車禍所涉刑事責任部份，亦經本
    院以94年度交易字第341 號刑事判決對被告以過失致人於死
    罪判處有期徒刑5 月，如易科罰金以銀元300 元折算1 日確
    定在案，復為兩造所不爭執，準此，自堪信原告之主張為真
    實。
四、次查，台北縣板橋市○○路雙向各有5 車道，中間隔有大漢
    橋，被告駕車撞擊被害人陳長枝之地點係在民生路3 段東向
    內側第一車道（即快車道）上，該路段禁止行人穿越等情，
    業經本院核閱上開刑事卷內之台北縣政府警察局海山分局現
    場勘查報告及現場照片無誤。被害人陳長枝於禁止行人穿越
    之路段，違規穿越道路，又未注意左右來車，致遭被告駕車
    撞擊致死，足認其就本件車禍之發生亦有過失。而本件事故
    於被告所涉刑事過失致死案件偵查、審理時，曾分別囑託臺
    灣省臺北縣區車輛行車事故鑑定委員會鑑定、臺灣省車輛行
    車事故覆議鑑定委員會覆議，其鑑定意見為：「一行人陳長
    枝違規橫越道路，未注意左方來車為肇事主因。二甲○○駕
    駛自用小客車，未注意車前狀況，為肇事次因」，覆議意見
    之結論亦照上開鑑定意見，僅將文詞改為「行人陳長枝於夜
    晚於禁止穿越路段違規橫越車道時，疏未注意看清左右來車
    ，為肇事主因」，有刑事卷內所附之鑑定意見書及覆議鑑定
    委員會函文可稽，可見鑑定及覆議意見亦與本院上開認定相
    同，是被告辯稱被害人陳長枝違規穿越馬路，就本件車禍亦
    有肇事責任，非屬無據，堪予採信。
五、按因故意或過失，不法侵害他人之權利者，負損害賠償責任
    ；不法侵害他人致死者，對於支出殯葬費之人，亦應負損害
    賠償責任；被害人對於第三人負有法定扶養義務者，加害人
    對於該第三人亦應負損害賠償責任；又不法侵害他人致死者
    ，被害人之父母、子女及配偶，雖非財產上之損害，亦得請
    求賠償相當之金額。民法第184 條第1 項前段、第192 條第
    1 項、第2 項、第194 條分別定有明文。本件被告於駕車途
    中過失肇事，致被害人陳長枝死亡，依上開規定，被告對原
    告所受損害自負有賠償之責。茲就原告請求之項目及金額逐
    項審酌如下：
    (一)原告丁○○○部分：
      (1)扶養費：
        1.按夫妻互負扶養之義務，其受扶養權利之順序與直系
          血親尊親屬同，民法第1116條之1 定有明文。而扶養
          之程度，則應按受扶養權利者之需要與負扶養義務者
          之經濟能力及身份定之，民法第1119條亦有明文規定
          。
        2.查原告丁○○○係被害人陳長枝之妻，14年8 月26日
          出生，有原告丁○○○戶籍謄本在卷可稽，於94年9
          月13日陳長枝死亡時，年80歲，依94年臺閩地區女性
          簡易生命表所載，平均餘命尚有9.17年。被害人陳長
          枝則係7 年7 月17日出生，死亡時年87歲，依94年臺
          閩地區男性簡易生命表所載，平均餘命尚有6.27年。
          而被害人陳長枝生前從事房地產經濟業務，過世前每
          月收入約300,000 元，已據原告丙○○陳述綦詳，被
          告對之亦不爭執，足認被害人陳長枝仍有扶養原告陳
          張彩雲之能力，且原告丁○○○於陳長枝尚有之6.27
          年平均餘命期間內仍得受其扶養。再原告丁○○○育
          有成年子女即原告丙○○、乙○○、戊○○3 人，其
          3 人對之亦有扶養義務，加計被害人陳長枝在內，共
          計4 人。又依行政院主計處公布之94年家庭收支調查
          報告，台北縣每戶家庭消費支出平均為768,576 元，
          平均每戶人數則為3.51人，以此計算，每人每月平均
          生活支出為18,247元，原告以每月17,389元計算，既
          在該數額內，自無不可。是以，以每月17,389元計算
          並依霍夫曼計算法扣除中間利息後，原告丁○○○可
          請求被告賠償之扶養費為279,843 元【計算式：17,3
          89元×12月×5.0000000 （第1 年不扣除中間利息之
          霍夫曼係數）÷4 人＝279,843 元，元以下四捨五入
          ，以下同】。
      (2)精神慰撫金
        按非財產上損害之慰撫金數額，究竟若干為適當，應斟
        酌兩造身份、地位及經濟狀況，俾為審判之依據。查被
        害人陳長枝為原告丁○○○之夫，原告老年喪偶，精神
        所受打擊非輕，經審酌原告丁○○○現年81歲，自陳為
        家庭主婦，日據期代初中畢業；被告甲○○自陳為大學
        畢業，10多年前即退離職場，現從事淨水器維修工作，
        月入3 萬元，且被告目前名下僅有汽車1 輛，亦經本院
        調取被告財產所得調件明細表查閱無訛。本院斟酌實際
        情況暨兩造之身份、地位、經濟能力等，認為原告請求
        神慰撫金3,000,000 元，容屬過高，應以1,000,000 元
        為適當。
    (二)原告丙○○部分：
      (1)殯葬費
        原告丙○○主張其支付陳長枝殯葬費用385,917 元乙節
        ，業據提出收據影本25紙為證，被告對之亦不爭執，自
        堪信為真實，且屬必要支出，故原告此部分之請求即應
        准許。
      (2)精神慰撫金
        查被害人陳長枝為原告丙○○之父，原告遭逢喪父之痛
        ，精神所受打擊非輕，經審酌原告丙○○自陳亞東技術
        學院畢業，曾任公職，目前為代書事務所負責人，每月
        收入約40至50萬元；被告甲○○則為大學畢業，10多年
        前即退離職場，現從事淨水器維修工作，月入3 萬元，
        目前名下僅有汽車1 輛等情，業已詳述如前，本院斟酌
        實際情況暨兩造之身份、地位、經濟能力等，認為原告
        請求精神慰撫金2,000,000 元，容屬過高，應以700,00
        0 元為適當。
    (三)原告乙○○、戊○○部分：
      查被害人陳長枝為原告乙○○、戊○○之父，原告遭逢喪
      父之痛，精神所受打擊非輕，經審酌原告自陳乙○○為商
      專畢業，之前在百貨公司任職，目前在代書事務所任職，
      並兼銷售房屋，月1 人約10萬元，戊○○為銘商專畢業，
      目前在空大進修，曾任秘書，現從事代書事務，每月收入
      約4萬元；被告甲○○則為大學畢業，10多年前即退離職
      場，現從事淨水器維修工作，月入3 萬元，目前名下僅有
      汽車1 輛等情，業已詳述如前，本院斟酌實際情況暨兩造
      之身份、地位、經濟能力等，認為原告請求精神慰撫金各
      1,500,000 元，容屬過高，均應以700,000 元為適當。
六、次按，損害之發生或擴大，被害人與有過失者，法院得減輕
    賠償金額或免除之，民法第217 條第1 項定有明文。又民法
    第192 條第1 項規定不法侵害他人致死者，對於支出殯葬費
    之人，亦應負損害賠償責任，係間接被害人得請求賠償之特
    例。此項請求權，自理論言，雖係固有之權利，然其權利係
    基於侵權行為之規定而發生，自不能不負擔直接被害人之過
    失，倘直接被害人於損害之發生或擴大與有過失時，依公平
    之原則，亦應有民法第217 條過失相抵規定之適用，亦經最
    高法院著有73年台再字第182 號判例可稽。查被告駕駛自小
    客車超速行駛，且未注意車前狀況，固為本件車禍之肇事因
    素，然被害人陳長枝於禁止行人穿越之路段，違規穿越道路
    ，又未注意左右來車，同為本件車禍發生之原因，被害人陳
    長枝就本件車禍之發生既有過失，本院自得依上開規定，依
    過失相抵法則，減輕被告之賠償金額。經審酌被告與被害人
    陳長枝構成肇事原因之輕重結果、過失程度，認原告與被害
    人陳長枝就事故之發生，應各負50% 、50% 之過失責任，故
    被告減免50% 的責任，減免後應賠償原告之金額如下：
    (一)原告丁○○○：639,922元
      計算式：279,843 元（扶養費）＋1,000,000 元（精神慰
              撫金）×50%= 639,922元
    (二)原告丙○○：542,959元
      計算式：385,917 元（殯葬費）＋700,000 元（精神慰撫
              金）×50%= 542,959元
    (三)原告乙○○：350,000元
      計算式：700,000 元（精神慰撫金）×50%=350,000 元
    (四)原告戊○○：350,000元
      計算式：700,000 元（精神慰撫金）×50%=350,000 元
七、末按，保險人依本法規定給付之保險金，視為加害人或被保
    險人損害賠償金額之一部分，加害人或被保險人受賠償請求
    時，得扣除之，強制汽車責任保險法第30條設有明文規定。
    本件原告丁○○○自承已受領汽車強制責任險保險金1,500,
    000 元，被告對之亦不爭執，則依前揭規定，被告應賠償之
    數額即應扣除原告丁○○○已受領之上開保險給付，惟因原
    告丁○○○得請求被告賠償之金額僅639,922 元，故扣除後
    ，被告對原告丁○○○已無應賠償之數額。
八、綜上所述，原告依侵權行為法律關係，請求被告賠償原告丙○○542,959 元、賠償原告乙○○350,000 元、賠償原告戊○○350,000 元，暨均自起訴狀繕本送達翌日即95年3 月18
    日起至清償日止，按年息5%計算之利息，為有理由，應予准
    許。至於原告丁○○○請求被告賠償3,242,377 元及遲延利
    息，以及原告丙○○、乙○○、戊○○逾上開准許範圍之請
    求，則無理由，應予駁回。
九、本件事證已臻明確，兩造所為之其他主張、陳述並所提之證
    據，經審酌後，認均與本件之結論無礙，不再一一論述，附
    此敘明。
十、訴訟費用負擔之依據：民事訴訟法第79條、第85條第1 項但
    書。
中　　華　　民　　國　　96　　年　　7 　　月　　2 　　日
                  民事第二庭    法　官　程怡怡
以上正本，係照原本作成。
如對本判決上訴，須於判決送達後20日內向本院提出上訴狀
中　　華　　民　　國　　96　　年　　7 　　月　　9 　　日
                                書記官　華海珍
